【裁判字號】    99,審訴,198
【裁判日期】    990212
【裁判案由】    毒品危害防制條例
【裁判全文】
臺灣高雄地方法院刑事判決             99年度審訴字第198號
公  訴  人  臺灣高雄地方法院檢察署檢察官
被      告  甲○○
上列被告因毒品危害防制條例案件，經檢察官提起公訴（98年度
偵緝字第2521號），被告就被訴事實為有罪陳述，經本院告知簡
式審判程序意旨，並聽取公訴人及被告之意見後，裁定由受命法
官獨任進行簡式審判程序審理，判決如下：
    主  文
甲○○持有第一級毒品達一定數量，累犯，處有期徒刑壹年貳月
，減為有期徒刑柒月，扣案如附表編號1 所示之第一級毒品海洛
因均沒收銷燬。又持有第二級毒品達一定數量，累犯，處有期徒
刑拾月，減為有期徒刑伍月，扣案如附表編號2 所示之第二級毒
品甲基安非他命均沒收銷燬。應執行有期徒刑拾壹月，扣案如附
表編號1 、2 所示之第一級毒品海洛因及第二級毒品甲基安非他
命均沒收銷燬。
    事  實
一、甲○○前於民國93年間，因施用毒品案件，經本院以93年度
    訴緝字第122號判處有期徒刑7月、3月，定應執行刑為有期
    徒刑9月確定，於95年4月30日縮刑期滿執行完畢。詎仍不知
    悔改，明知海洛因、甲基安非他命業經毒品危害防制條例第
    2條第2項第1款、第2款分別明定為第一、二級毒品，未經許
    可，不得非法持有，仍於95年7月1日以後95年8月7日17時許
    前之不詳時間，持有第一級毒品海洛因16包（重量見附表編
    號1）、第二級毒品甲基安非他命4包（重量見附表編號2）
    ，並置於其所有之桃紅色手提袋內藏放。嗣於95年8月7日17
    時許，在高雄縣大社鄉○○村○○路32巷口遭警盤查，而當
    場自上開桃紅色手提袋內扣得上開第一、二級毒品及甲○○
    身分證1 張。
二、案經高雄縣政府警察局仁武分局報告臺灣高雄地方法院檢察
    署檢察官偵查起訴。
    理  由
一、本件被告甲○○所犯均為死刑、無期徒刑、最輕本刑為3年
    以上有期徒刑以外之罪，其於準備程序中就被訴事實為有罪
    之陳述，經本院告知簡式審判程序之旨，並聽取當事人意見
    後，合議庭認宜進行簡式審判程序，爰依刑事訴訟法第273
    條之1第1項規定，裁定本件由受命法官獨任進行簡式審判程
    序，合先敘明。
二、前揭事實，業據被告甲○○坦承不諱；扣案之粉末16包、晶
    體4包經送鑑驗結果，確分別含第一級毒品海洛因、第二級
    毒品甲基安非他命成分（重量分別如附表編號1、2所示），
    此有法務部調查局鑑定書1紙、高雄醫學大學附設中和紀念
    醫院檢驗報告4紙附卷可稽。綜上所述，被告上開任意性之
    自白既有前揭證據可佐，核與事實相符，自得採為論罪科刑
    之依據，是本案事證已臻明確，被告犯行洵堪認定，應予依
    法論科。
三、新舊法之比較適用：
  (一)按行為後法律有變更者，適用行為時之法律，但行為後之法
    律有利於行為人者，適用最有利於行為人之法律，刑法第2
    條第1項定有明文。
  (二)被告行為後，毒品危害防制條例部分條文業經總統於98 年5
    月20日以華總一義字第09800125141 號令修正公布施行。
  (三)修正後毒品危害防制條例第11條，係將原第3 項調整項次為
    第7項，刪除原第4項，增訂第3項至第6項。其中，第3項、
    第4項新增規定為：「持有第一級毒品純質淨重十公克以上
    者，處一年以上七年以下有期徒刑，得併科新臺幣一百萬元
    以下罰金。」、「持有第二級毒品純質淨重二十公克以上者
    ，處六月以上五年以下有期徒刑，得併科新臺幣七十萬元以
    下罰金。」，而修正前第11條第1項、第2項、第4項係規定
    ：「持有第一級毒品者，處三年以下有期徒刑、拘役或新臺
    幣五萬元以下罰金」、「持有第二級毒品者，處二年以下有
    期徒刑、拘役或新臺幣三萬元以下罰金。」、「持有毒品達
    一定數量者，加重其刑至二分之一，其標準由行政院定之。
    」，行政院依授權規定而於93年1月9日訂定「轉讓持有毒品
    加重其刑之數量標準」第2條規定：「轉讓、持有毒品達一
    定數量者，加重其刑至二分之，其標準如下：一、第一級毒
    品：淨重五公克以上。二、第二級毒品：淨重十公克以上。
    三、第三級毒品：淨重二十公克以上。四、第四級毒品：淨
    重二十公克以上。前項所稱淨重，指除去包裝後之毒品重量
    。」。茲比較新舊法結果，以修正前毒品危害防制條例第11
    條之規定較有利於本件被告，應予適用。
四、核被告甲○○所為，係犯修正前毒品危害防制條例第11條第
    4 項、第1 項之持有第一級毒品達一定數量罪及同條第4 項
    、第2 項之持有第二級毒品達一定數量罪。公訴人認被告係
    犯毒品危害防制條例第11條第第1 項之持有第一級毒品罪及
    同條第2 項之持有第二級毒品罪，尚有未洽，其基本之社會
    事實同一，本院自應予以審理，並依法變更起訴法條。被告
    持有第一級毒品海洛因、第二級毒品甲基安非他命之數量，
    其純質淨重（詳見附表編號1 、2 所示）已逾行政院前述「
    轉讓持有毒品加重其刑之數量標準」第2 條第1 項第1 款、
    第2 款「第一級毒品：淨重五公克以上」、「第二級毒品：
    淨重十公克以上」之標準，其違反修正前毒品危害防制條例
    第4 項之持有第一、二級毒品達行政院公告之一定數量，均
    應依法加重其刑。又被告所犯上開2 罪，犯意各別，罪質各
    異，行為互殊，應予分論併罰。被告前於93年間因施用毒品
    案件，經本院以93年度訴緝字第122 號判處有期徒刑7 月、
    3 月，定應執行刑為有期徒刑9 月確定，於95年4 月30日縮
    刑期滿執行完畢等情，有臺灣高等法院被告前案紀錄表1 份
    在卷可查，其於上開有期徒刑執行完畢後5 年內，故意再犯
    本件有期徒刑以上之2 罪，均為累犯，均應依刑法第47條第
    1 項之規定加重其刑。審酌被告持有第一、二級毒品均達一
    定數量（第一級毒品海洛因部分合計驗後淨重24.4公克，第
    二級毒品甲基安非他命部分合計驗後淨重38.81 公克），不
    僅有害社會秩序，對社會治安亦產生潛在威脅，行為實不足
    取，惟念其犯後坦承全部犯行，態度尚佳，及其犯罪動機、
    目的、手段、情節，及尚未產生實害等一切情狀，爰分別量
    處如主文所示之刑。
五、按中華民國96年罪犯減刑條例，業於96年7 月4 日經總統公
    布，於同年月16日施行，上開減刑條例第5 條規定：「本條
    例施行前，經通緝而未於中華民國96年12月31日以前自動歸
    案接受偵查、審判或執行者，不得依本條例減刑。」，係指
    96年7 月16日上開減刑條例施行前經通緝，而未於同年12月
    31日前自動歸案者，不得依該條例減刑；如係該條例施行後
    始行通緝者，不論是否自動歸案，均無上開不得減刑規定之
    適用（最高法院96年度台非字第332 號判決意旨參照）。本
    件被告於偵查中因傳拘無著，經臺灣高雄地方法院檢察署於
    上開減刑條例施行（96年7 月16日）後之97年10月23日，以
    97年雄檢惟水緝字第7034號發布通緝，嗣於98年11月3 日經
    警緝獲歸案，臺灣高雄地方法院檢察署於98年11月9 日以98
    年雄檢惠水銷字第6305號撤銷通緝等情，有臺灣高雄地方法
    院檢察署通緝書、撤銷通緝書及全國通緝資料查詢表各1 份
    在卷可稽（見偵緝卷第1 、15頁及本院卷），依首揭說明，
    即無上開減刑條例第5 條不得減刑規定之適用。且被告犯罪
    時間均係在96年4 月24日以前，其所犯修正前毒品危害防制
    條例第11條第4 項、第1 項之持有第一級毒品達一定數量罪
    及同條第4 項、第2 項之持有第二級毒品達一定數量罪，所
    宣告之刑度均未逾有期徒刑1 年6 月，爰依中華民國96年罪
    犯減刑條例第2 條第1 項第3 款、第7 條之規定，各減其宣
    告刑2 分之1 ，並依同條例第10條第1 項之規定，定其應執
    行之刑。
六、扣案如附表編號1 、2 所示之物，分別係第一級毒品海洛因
    及第二級毒品甲基安非他命，業如前述，爰依修正前毒品危
    害防制條例第18條第1 項前段規定，不問屬於被告與否，分
    別在持有第一級毒品及持有第二級毒品之主文項下予以宣告
    沒收銷燬；其包裝袋因殘留微量毒品海洛因及甲基安非他命
    而難以析離，爰視同毒品整體，併依前開規定沒收銷燬。至
    鑑驗耗用之毒品海洛因及甲基安非他命既已滅失，自無庸再
    予宣告沒收銷燬。至扣案之被告身分證1 張，與本案施用毒
    品犯行無涉，爰不予宣告沒收。
據上論結，應依刑事訴訟法第273 條之1 第1 項、第299 條第1
項前段、第300 條，修正前毒品危害防制條例第11條第1 項、第
2項 、第4 項、第18條第1 項前段，刑法第11條、第47條第1 項
、第51條第5 款、第9 款，中華民國96年罪犯減刑條例第2 條第
1項 第3 款、第7 條、第10條第1 項，判決如主文。
本件案經檢察官陳妍萩到庭執行職務。
中    華    民    國    99    年    2     月    12    日
                  刑事第十庭    法  官  孫啟強
以上正本證明與原本無異。
如不服本判決，應於判決送達後10日內，向本院提出上訴狀。
中    華    民    國    99    年    2     月    12    日
                                書記官  林介欽
附錄本判決論罪科刑之法條：
修正前毒品危害防制條例第11條
持有第一級毒品者，處三年以下有期徒刑、拘役或新臺幣五萬元
以下罰金。
持有第二級毒品者，處二年以下有期徒刑、拘役或新臺幣三萬元
以下罰金。
持有專供製造或施用第一、二級毒品之器具者，處一年以下有期
徒刑、拘役或新臺幣一萬元以下罰金。
持有毒品達一定數量者，加重其刑至二分之一，其標準由行政院
定之。
附表：
┌──┬──────┬──┬────────────────┐
│編號│扣押物品名稱│數量│重量                            │
├──┼──────┼──┼────────────────┤
│1   │第一級毒品海│16包│合計驗後淨重24.4公克（空包裝總重│
│    │洛因（均含包│    │5.27 公克），純度53.6％，純質淨 │
│    │裝袋）      │    │重13.08公克。                   │
├──┼──────┼──┼────────────────┤
│2   │第二級毒品甲│ 4包│驗前淨重分別為17.25、3.63、0.17 │
│    │基安非他命（│    │、17.84公克，驗後淨重分別為17.23│
│    │均含包裝袋）│    │、3.61、0.15、17.82公克，合計驗 │
│    │            │    │後淨重38.81公克。               │
└──┴──────┴──┴────────────────┘

司法院資訊處製作；財團法人民間司法改革基金會備份。
